【裁判字號】    98,訴,163
【裁判日期】    980708
【裁判案由】    損害賠償
【裁判全文】
臺灣基隆地方法院民事判決               98年度訴字第163號
原      告  甲○○
訴訟代理人  蔡苑宜律師
被      告  乙○○
            丙○○
上列當事人間損害賠償事件，本院於民國98年6月24日言詞辯論
終結，判決如下：
    主  文
原告之訴及假執行之聲請均駁回。
訴訟費用由原告負擔。
    事實及理由
一、原告主張及事實理由如附件一所載。
二、被告答辯及事實理由如附件二所載。
三、兩造爭執事項：
    經核兩造所述，原告主張(一)被告乙○○先後於民國96年4月
    至9月間以言語或書面公開散佈於廠商如原證19、20所載內
    容不實事項，影射原告有不法、欠缺債信等情事，導致百意
    聖公司之債權人廠商永業空調工程有限公司及建都消防企業
    有限公司誤會，而對原告提出刑事告訴。(二)被告因不滿被告
    乙○○遭百意聖公司解任董事職，竟於96年9月至10月間，
    由被告乙○○具名為告訴人，被告丙○○為告訴代理人，陸
    續不實誣指原告而向基隆地方法院檢察署提出偽造文書、背
    信及詐欺等告訴，造成原告之名譽與精神上均受有莫大之傷
    害。(三)被告丙○○復於96年9月至97年間，屢以如原證23所
    示書面對外陳稱：「為查明百意聖公司巨額虧損之緣由及究
    責經營管理失職人員之民、刑事責任，本人已依權責於97年
    2月1日告訴基隆地院檢察署……」、「公司遭不法掏空」、
    「……對於現有執行管理人員製作百意聖公司假帳，本人有
    確實證據」、「百意聖公司自民國84年成立以來至96年6月
    之帳冊憑證，已由負責人乙○○檢送台灣基隆地方法院檢察
    署調查甲○○之犯罪證據」、「原董事乙○○…將百意聖公
    司帳冊帶回整理，惟經核對發現，竟是百意聖公司營業所得
    遭一佰翊公司侵吞之證據，並轉呈檢察官協助調查之佐證」
    、「甲○○先生是否涉及意圖使公務員登載不實之罪責，本
    股東亦將向檢察官提出刑事告訴，請求一併調查」等語，嚴
    重損害原告名譽。上開原告所述，主張被告所為之言論與事
    實不符，致侵害原告之名譽，應連帶負精神上之損害賠償及
    回復原狀之損害賠償等情，則為被告所否認，並以如附件二
    所載情詞置辯，是本件所應審究之爭點厥為：被告所為之上
    開言論有無不實情事？若有不實，有無侵害原告名譽權？原
    告得否請求被告連帶負精神上之損害賠償責任及回復原狀之
    損害賠償責任？茲分別論述如下：
  (一)原告主張被告乙○○先後於96年4月至9月間以言語或書面公
    開散佈於廠商如原證19、20所載內容，已損害原告名譽部分
    ：
    經查，原告主張被告乙○○寄發給廠商之存證信函內容不實
    且影射原告有不法、欠缺債信等情事，致廠商對原告提起刑
    事告訴而侵害原告名譽乙節，為被告所否認，且觀諸上開存
    證信函之文字記載略為：「…該館已開始營運，現場經營管
    理者，竟託詞拒不付，令入訝異。然此種情事，關係本公司
    與現場經營者間之法律責任歸屬，以及倘未付款項，導致出
    現經營漏空等嚴重問題。且現場經營者至今拒將營收款項匯
    入約定之共同帳戶，…，懇請貴公司逕向現場經營者請求款
    項，…，亦敬請記下會館處理此事之人、時等事項，作為爾
    後本公司追究責任之基礎及依據。」等語，內容要屬斯時擔
    任百意聖公司負責人之被告乙○○與現場經營管理者之原告
    間，因百意聖公司內部經營管理權之爭執所衍生之法律糾紛
    ，被告乙○○於接獲各廠商寄發之存證信函後，被動地再以
    存證信函回覆各廠商以澄清責任，其內容並無任何侵害原告
    名譽之負面用語，僅單純地陳述為何無法將應付廠商款項給
    付之緣由，未有任何貶損原告品行評價之情事存在，是原告
    認被告此部分之陳述有損及其名譽云云，要難採信。
  (二)原告主張被告因不滿被告乙○○遭百意聖公司解任董事職，
    竟於96年9月至10月間，由被告乙○○具名為告訴人，被告
    丙○○為告訴代理人，陸續不實誣指原告而向基隆地方法院
    檢察署提出偽造文書、背信及詐欺等告訴，造成原告之名譽
    與精神上均受有莫大之傷害部分：
  1.按人民有訴訟之權，為憲法第16條所明定。又犯罪之被害人
    ，得為告訴，刑事訴訟法第232條亦有規定。又誣告罪之成
    立，以犯人明知所訴虛偽為構成要件，若誤認有此事實，或
    以為有此嫌疑，自不得遽指為誣告（最高法院20年上字第71
    7號判例意旨參照）。是告訴人倘未虛構事實，且就所訴事
    實足認為被害人，即得依法行使告訴權，縱經查證結果，並
    無證據證明被告有告訴人指訴之犯罪嫌疑，倘不能證明告訴
    權有濫用情事，或有誣指他人犯罪，致他人名譽受損，尚難
    單憑被告嗣後經檢察官為不起訴處分，即遽以推論告訴人係
    濫行訴訟，而認有故意或過失不法侵害他人權利可言（臺灣
    高等法院98年度上易字第123號判決意旨參照）。
  2.查被告告訴原告偽造文書、背信及詐欺等案件，固經檢察官
    以96年度偵字第5165號為不起訴處分，惟審視被告乙○○所
    提告訴理由，並非全無爭執之處，事後亦經臺灣高等法院檢
    察署發回續行偵查，可徵被告所提告訴非屬全然無據，揆諸
    前揭說明，被告提起該刑事告訴，核屬告訴權之正當行使，
    尚難僅因最終檢察官仍為不起訴處分，即謂其提起上開告訴
    係構成侵權行為，況原告亦未提出證據證明被告有何明知不
    實而為虛偽之陳述，自無法據此逕認被告所為係不法之侵害
    ，是原告此部分之主張，亦屬無據。
  (三)原告主張被告丙○○於96年9月至97年間，屢以如原證23所
    示書面向經濟部中部辦公室寄發之函文內容，已嚴重損害原
    告名譽部分：
  1.按名譽權之侵害，固不以行為人之行為廣佈於社會為必要，
    惟所謂名譽，係指人在社會所享有一切對其品德、聲譽所為
    之評價，所謂侵害名譽，係指貶損他人人格在社會上之評價
    而言，必須依一般社會觀念，足認其人之聲譽已遭貶損，始
    足當之，至於主觀上是否感受到損害，則非認定之標準。
  2.本件被告丙○○所寄發之97年2月4日（百）泳字第97020401
    號函、97年2月14日（百）泳字第97021402號函、第9702140
    1號函及97年2月27日（百）泳字第97022701號函，為斯時任
    百意聖公司股東之被告丙○○寄予經濟部中部辦公室、百意
    聖公司、一佰翊公司及曾昭牟律師之函件，為兩造所不爭。
    惟查，被告丙○○所寄發之上開函件，既僅寄給經濟部中部
    辦公室、百意聖公司、一佰翊公司及曾昭牟律師等人，則函
    文內容亦僅限於經濟部中部辦公室承辦人員及百意聖公司、
    一佰翊公司及曾昭牟律師等人得以知悉；且細繹上開函件內
    容，係以查明百意聖公司巨額虧損之緣由及究責經營管理失
    職人員之民刑事責任為主要訴求，並逐一加以臚列說明，以
    被告丙○○既為百意聖公司之監察人，堪認被告之目的在於
    就其主觀上認知為不法之事，向權責機關提出檢舉，尚無何
    散布於眾以貶損原告名譽之意圖。況其內容除收受上開函件
    之人得以知悉，而知悉之人均屬與百意聖公司內部經營權之
    糾葛有關者外，一般人並無從探知，則原告之人格在社會上
    之評價自不因上開函件而受有貶損，故原告主張被告丙○○
    上開所為侵害其名譽云云，不足採信。
  (四)綜上所述，原告主張被告侵害其名譽權，既無足採，則其基
    於民法第184條第1項前段、第185條第1項及第195條第1項之
    侵權行為法律關係，請求被告應連帶給付原告200萬元及法
    定遲延利息，並在中國時報或自由時報刊登道歉啟事等回復
    名譽之適當處分，均無理由，不應准許。又原告之訴既經駁
    回，其假執行之聲請亦失所附麗，應併予駁回。
  (五)本件事證已臻明確，兩造其餘攻擊防禦方法及所舉未經援用
    之證據，經本院審酌後，認均與本件判決結果不生影響，爰
    不予一一論駁，併此敘明。
  (六)據上論結，本件原告之訴為無理由，依民事訴訟法第78條，
    判決如主文。
中    華    民    國    98    年    7     月    8     日
                    民事庭法官  林玉珮
以上正本係照原本作成。
對於本件判決如有不服，應於收受送達後20日內向本院提出上訴
書狀，敘述上訴之理由，上訴於臺灣高等法院。
中    華    民    國    98    年    7     月    8     日
                        書記官  洪福基


司法院資訊處製作；財團法人民間司法改革基金會備份。
